---
title: "Lab 3 - Muestreo en varias etapas"
author: "Matias Bajac"
date: '2024-12-30'
output:
  pdf_document: default
  html_document: default
---

```{r setup, include=FALSE}
knitr::opts_chunk$set(echo = TRUE)
```

############
# UNIVERSO #
############

```{r}
library(tidyverse)
library(data.table)
library(sampling) ##Muestra
library(srvyr) ##Estimación
library(here)
```

```{r}

Universo <- read_csv(here("Labs ","ECH_2022.csv"))%>%
  filter(
    dpto == 1, #Montevideo
    e27 >= 14 #Edad
  )%>%
  transmute(
    ID_HOGAR = ID,
    ID_PERSONA = paste(ID,nper,sep = "-"),
    secc,
    segm,
    UPM = paste(secc,segm,sep = "-"), #Identificamos los segmentos censales a apartir del identificador de sección y segmento.
    Estrato_Socioeconomico = factor(
      case_when(
        estred13 == 1 ~ "Montevideo Bajo",
        estred13 == 2 ~ "Montevideo Medio Bajo",
        estred13 == 3 ~ "Motevideo Medio",
        estred13 == 4 ~ "Montevideo Medio Alto",
        estred13 == 5 ~ "Montevideo Alto"
    ),
    ordered = TRUE,
    levels = c("Montevideo Bajo","Montevideo Medio Bajo","Motevideo Medio","Montevideo Medio Alto","Montevideo Alto")
    ),
  Sexo = case_when(
    e26 == 1 ~ "Hombre",
    e26 == 2 ~ "Mujer",
    TRUE ~ "Sin dato"
  ),
  Condicion_Actividad = POBPCOAC,
  pobre = pobre,
  Ingreso_Persona = PT1,
  Edad = e27
  )

```



#################################  
# CALCULO PARÁMETROS DE INTERÉS #
#################################

```{r}

Universo%>%
  summarise(
    N = n(),
    Tasa_pobreza = mean(pobre),
    Cantidad_personas_pobres = sum(pobre),
    Ingreso_Promedio = mean(Ingreso_Persona) 
  )

Universo%>%
  group_by(
    Estrato_Socioeconomico
  )%>%
  summarise(
    Tasa_pobreza = mean(pobre),
    Cantidad_personas_pobres = sum(pobre),
    Ingreso_Promedio = mean(Ingreso_Persona) 
  )

Universo%>%
  group_by(
    Sexo
  )%>%
  summarise(
    Tasa_pobreza = mean(pobre),
    Cantidad_personas_pobres = sum(pobre),
    Ingreso_Promedio = mean(Ingreso_Persona) 
  )
```


#BUSCAREMOS ESTIMAR ESOS PARAMETROS.

# Se llevará a cabo una estrategia de muestreo indirecto.

# 1) Se estratifican las UPM (segmentos censales) con base en el estrato scocioeconómico al que pertenecen.

# 2) Dentro de cada estrato, se realizará un diseño proporcional al tamaño de UPM´s 
#    - el tamaño de muestra por estrato se asigna de manera proporcional a la cantidad de hogares x estrato. (Se asigna mayor
#      tamaño de muestra en aquellos estratos en donde hay mayor cantidad de hogares).

# 3) Dentro de cada UPM muestreada en la primera etapa, se seleccionan hogares siguiendo un MAS.

# 4) Dentro de cada hogar, selecciono a una persona al azar.

# Se desea tener una muestra de aproximadamente 1500 individuos - En cada segmento se encuestará a 5 hogares - Se muestrea a 1500/5 = 300 segmentos

#################
#MARCO DE UPM´S #
#################

```{r}
Marco_UPMS <- Universo%>%
  group_by(
    UPM,
    Estrato_Socioeconomico
  )%>%
  summarise(
    Cantidad_Hogares = n_distinct(ID_HOGAR) #MOS: Medidad de tamaño de los segmentos.
  )

Marco_UPMS_Muestra <- Marco_UPMS%>%
  filter(
    Cantidad_Hogares >=5 #nos aseguramos de que todos los segmentos tengan al menos 5 hogares, son muy pocos los que tienen menos de 5.
  )
```


#############################
# CÁLCULO TAMAÑO DE MUESTRA #
#############################

```{r}
Tam_muestra_x_estrato <- Marco_UPMS_Muestra%>%
  group_by(
    Estrato_Socioeconomico
  )%>%
  summarise(
    N_segmentos = n(),
    N_hogares_en_segmento = sum(Cantidad_Hogares),
    Tam_muestra = round(300*N_hogares_en_segmento/sum(Marco_UPMS_Muestra$Cantidad_Hogares))
  ) #La muestra queda de 301 por redondeo

```

###################################
# PRIMERA ETAPA: MUESTRA DE UPM´S #
###################################

```{r}
set.seed(2023)

Marco_UPMS_Muestra <- Marco_UPMS_Muestra%>%
  arrange(
    Estrato_Socioeconomico
  )

Muestra_de_UPMS <- sampling::strata(
  Marco_UPMS_Muestra,
  stratanames = "Estrato_Socioeconomico",
  size = Tam_muestra_x_estrato$Tam_muestra,
  method = "systematic",
  pik = Marco_UPMS_Muestra$Cantidad_Hogares, #Necesariamente hay que poner Tabla$MOS
  description = TRUE
)

Muestra_UPMS_con_Info <- sampling::getdata(
  Marco_UPMS_Muestra,
  Muestra_de_UPMS
)%>%
  rename(
    P_INC_UPM = Prob
  )
```


# Verifico que el tamaño de muestra sea el indicado

```{r}
Muestra_UPMS_con_Info%>%
  group_by(
    Estrato_Socioeconomico
  )%>%
  count()
```


##########################################
# SEGUNDA ETAPA: MUESTRA DE USM: HOGARES #
##########################################


```{r}
Marco_Segunda_etapa <- Muestra_UPMS_con_Info%>%
  left_join(
    Universo%>%
      select(
        ID_HOGAR,
        UPM
      )%>%
      group_by(
        ID_HOGAR
      )%>%
      slice(1),
    by = "UPM"
  )%>%
  arrange(
    UPM
  )

Muestra_Segunda_etapa <- sampling::strata(
  Marco_Segunda_etapa,
  stratanames = "UPM",
  size = rep(5,nrow(Muestra_UPMS_con_Info)),
  method = "srswor"
)

Muestra_USM_con_Info <- sampling::getdata(
  Marco_Segunda_etapa,
  Muestra_Segunda_etapa
)%>%
  rename(
    P_INC_USM = Prob
  )
```

###########################################
# TERCERA ETAPA: MUESTRA DE UUM: PERSONAS #
###########################################

```{r}
Marco_ultima_etapa  <- Muestra_USM_con_Info %>%
  left_join(
    Universo%>%
      transmute(
        ID_HOGAR,
        ID_PERSONA
      ),
    by = "ID_HOGAR"
  )

Muestra_Final <- sampling::strata(
  Marco_ultima_etapa,
  strata = "ID_HOGAR",
  size = rep(1,nrow(Muestra_USM_con_Info)),
  method = "srswor"
)

MUESTRA <- sampling::getdata(
  Marco_ultima_etapa,
  Muestra_Final
)%>%
  transmute(
    ID_PERSONA,
    ID_HOGAR,
    UPM,
    Estrato_Socioeconomico,
    PI = P_INC_UPM*P_INC_USM*Prob,
    WI = 1/PI
  )%>%
  left_join(
    Universo%>%
      select(
        -ID_HOGAR,
        -UPM,
        -Estrato_Socioeconomico
      ),
    by = "ID_PERSONA"
      )

```


################
# ESTIMACIONES #
################

```{r}
Design <- MUESTRA %>%
  as_survey_design(
    id = UPM, #Acá se asignará la variable de identificación de la UPM y luego la variable de estratificación de la primera etapa (si la hubo)
    strata = Estrato_Socioeconomico,
    weights = WI
  )

Design%>%
  summarise(
    Tasa_de_pobreza = survey_mean(pobre,vartype =c("se", "cv"), deff=TRUE)
  )


Design%>%
  group_by(Estrato_Socioeconomico)%>%
  summarise(
    Tasa_de_pobreza = survey_mean(pobre,vartype =c("se", "cv"), deff=TRUE)
)


Design%>%
  summarise(
    Cantidad_de_personas = survey_total(1,vartype =c("se", "cv"), deff=TRUE)
  )

Design%>%
  summarise(
   Ingreso_Promedio = survey_mean(Ingreso_Persona,vartype =c("se", "cv"), deff=TRUE)
  ) #EL DESIGN NO CALIBRA AL TOTAL POBLACIONAL

Design%>%
  group_by(Estrato_Socioeconomico)%>%
  summarise(
    Ingreso_Promedio = survey_mean(Ingreso_Persona,vartype =c("se", "cv"), deff=TRUE)
  )
```


################
# PONDERADORES #
################

```{r}
Muestra_USM_con_Info%>%
  ggplot(
    aes(
      x = P_INC_USM
    )
  )+
  geom_histogram()+
  labs(
    title = "Distribución probabilidad de inclusión de hogares en la muestra",y = "N"
  )

MUESTRA %>%
  ggplot(
    aes(
      x = WI
    )
  )+
  geom_histogram()+
  labs(
    title = "Distribución de los ponderadores",
    subtitle = "Individuos pertenecientes a la muestra",
    y = "N"
  )


###############################
# QUE PASABA SI TOMABA UN SI? #
###############################

Muestra_SI <- sampling::strata(
  Universo%>%
    transmute(
      Estrato = 1
    ),
  strata = "Estrato",
  size = 1500,
  method = "srswor"
)

Muestra_SI_INFO <- Universo%>%
  sampling::getdata(
    Muestra_SI
  )

Design_SI <- Muestra_SI_INFO%>%
  as_survey_design(
    id = ID_PERSONA,
    strata = Estrato,
    weights = 1/Prob
  )

Design_SI%>%
  summarise(
    Tasa_de_pobreza = survey_mean(pobre,vartype =c("se", "cv"), deff=TRUE)
  )

################################
# SI TOMO MUCHAS MUESTRAS ???? #
################################


SE_3E <- numeric()
SE_2E <- numeric()
SE_CON <- numeric()
SE_SI <- numeric()

for (i in seq(1,100,1)) {
  
  
  Marco_UPMS_Muestra <- Marco_UPMS_Muestra%>%
    arrange(
      Estrato_Socioeconomico
    )
  
  Muestra_de_UPMS <- sampling::strata(
    Marco_UPMS_Muestra,
    stratanames = "Estrato_Socioeconomico",
    size = Tam_muestra_x_estrato$Tam_muestra,
    method = "systematic",
    pik = Marco_UPMS_Muestra$Cantidad_Hogares, #Necesariamente hay que poner Tabla$MOS
    description = TRUE
  )
  
  Muestra_UPMS_con_Info <- sampling::getdata(
    Marco_UPMS_Muestra,
    Muestra_de_UPMS
  )%>%
    rename(
      P_INC_UPM = Prob
    )
  
  # Verifico que el tamaño de muestra sea el indicado
  
  Muestra_UPMS_con_Info%>%
    group_by(
      Estrato_Socioeconomico
    )%>%
    count()
  ##########################################
  # SEGUNDA ETAPA: MUESTRA DE USM: HOGARES #
  ##########################################
  
  Marco_Segunda_etapa <- Muestra_UPMS_con_Info%>%
    left_join(
      Universo%>%
        select(
          ID_HOGAR,
          UPM
        )%>%
        group_by(
          ID_HOGAR
        )%>%
        slice(1),
      by = "UPM"
    )%>%
    arrange(
      UPM
    )
  
  Muestra_Segunda_etapa <- sampling::strata(
    Marco_Segunda_etapa,
    stratanames = "UPM",
    size = rep(5,nrow(Muestra_UPMS_con_Info)),
    method = "srswor"
  )
  
  Muestra_USM_con_Info <- sampling::getdata(
    Marco_Segunda_etapa,
    Muestra_Segunda_etapa
  )%>%
    rename(
      P_INC_USM = Prob
    )
  
  ###########################################
  # TERCERA ETAPA: MUESTRA DE UUM: PERSONAS #
  ###########################################
  
  Marco_ultima_etapa  <- Muestra_USM_con_Info %>%
    left_join(
      Universo%>%
        transmute(
          ID_HOGAR,
          ID_PERSONA
        ),
      by = "ID_HOGAR"
    )
  
  Muestra_Final <- sampling::strata(
    Marco_ultima_etapa,
    strata = "ID_HOGAR",
    size = rep(1,nrow(Muestra_USM_con_Info)),
    method = "srswor"
  )
  
  MUESTRA <- sampling::getdata(
    Marco_ultima_etapa,
    Muestra_Final
  )%>%
    transmute(
      ID_PERSONA,
      ID_HOGAR,
      UPM,
      Estrato_Socioeconomico,
      PI = P_INC_UPM*P_INC_USM*Prob,
      WI = 1/PI
    )%>%
    left_join(
      Universo%>%
        select(
          -ID_HOGAR,
          -UPM,
          -Estrato_Socioeconomico
        ),
      by = "ID_PERSONA"
    )
  
  ################
  # ESTIMACIONES #
  ################
  
  Design <- MUESTRA %>%
    as_survey_design(
      id = UPM, #Acá se asignará la variable de identificación de la UPM y luego la variable de estratificación de la primera etapa (si la hubo)
      strata = Estrato_Socioeconomico,
      weights = WI
    )
  
 POBRES_3E <- Design%>%
    summarise(
      Tasa_de_pobreza = survey_mean(pobre,vartype =c("se", "cv"), deff=TRUE)
    )
 
 SE_3E[i] <- POBRES_3E[[2]]
 
 Muestra_SI <- sampling::strata(
   Universo%>%
     transmute(
       Estrato = 1
     ),
   strata = "Estrato",
   size = 1500,
   method = "srswor"
 )
 
 Muestra_SI_INFO <- Universo%>%
   sampling::getdata(
     Muestra_SI
   )
 
 Design_SI <- Muestra_SI_INFO%>%
   as_survey_design(
     id = ID_PERSONA,
     strata = Estrato,
     weights = 1/Prob
   )
 
 POBRES_SI <- Design_SI%>%
   summarise(
     Tasa_de_pobreza = survey_mean(pobre,vartype =c("se", "cv"), deff=TRUE)
   )
 
 SE_SI[i] <- POBRES_SI[[2]]
}


data.frame(
  SE = SE_SI
)%>%
  ggplot(
    aes(
      x = SE_SI
    )
  )+
  geom_histogram(
    fill = "red",
    alpha = 0.5
  )+
  geom_vline(
    xintercept = mean(SE_SI),
    linetype = "dashed",
    size = 1,
    colour = "red"
  )+
  geom_histogram(
    inherit.aes = FALSE,
    aes(
      x = SE_3E
    ),
    data = data.frame(SE_3E),
    fill = "blue",
    alpha = 0.5
  )+
  geom_vline(
    xintercept = mean(SE_3E),
    linetype = "dashed",
    size = 1,
    colour = "blue"
  )+
  labs(
    x = "SD",
    y = "N",
    title = "Distribución del SD de las estimaciones de tasa de pobreza",
    subtitle = "En rojo diseño SI, en azul 3 etapas."
  )
```

