---
title: "Laboratorio 6 - Calibracion truncada"
author: "Matias Bajac"
date: '2024-12-30'
output: html_document
---

```{r setup, include=FALSE}
knitr::opts_chunk$set(echo = TRUE)
```

```{r}
library(survey) 

U = read_csv('frame.csv')
```

 
#----------------------------------------------------------------
# VARIABLES DE CONTROL
# educacion
# edad
# sexo
# estrato
# salud
# pobreza
#----------------------------------------------------------------

# raking y lineal

# seleccionamos una muestra m?s peque?a (n=500)

#----------------------------------------------------------------
# crea tramos de educaci?n

```{r}
U = U %>% mutate(PS_educ=cut(educ,
                               breaks=c(0,6,9,12,15,18,Inf),
                               right=FALSE),
                 PS_edad=cut(edad, 
                               breaks=c(14,20,25,30,40,50,60,Inf), 
                               right=FALSE),
                 salud=factor(salud),
                 sexo=factor(sexo), 
                 estrato=factor(estrato),
                 pobre=factor(pobre))
```


# computa conteos poblacionales 

# conteos poblacionales PS.EDUC
```{r}
(pop_educ= U %>% count(PS_educ))
```

# conteos poblacionales PS.edad
```{r}
(pop_edad= U %>% count(PS_edad))
```


# conteos poblacionales sexo
```{r}
(pop_sexo=U %>% count(sexo))

```

# conteos poblacionales salud
```{r}
(pop_salud=U %>% count(salud))

```

# conteos poblacionales  estrato
```{r}
(pop_estrato=U %>% count(estrato))
```


# conteos poblacionales  pobreza
```{r}
(pop_pobre=U %>% count(pobre))
```


#----------------------------------------------------------------

# seleciona una muestra SI de n=1500
```{r}
set.seed(12345)
N=nrow(U) 
n=500
```


#PERSONAS SELECCIONADAS (LAS ETIQUETAS)
```{r}
incluidas=sample(1:N,           #ETIQUETAS
                 size=n,        # TAMA?O DE MUESTRA
                 replace=FALSE) # SIN REMPLAZO
```


# extrae del marco las seleccionadas
```{r}
muestra=U %>% slice(incluidas)

```


# calcula tasa de muestreo y ponderadores base
```{r}
muestra = muestra %>% mutate(f=n/N, w=1/f)
```



#----------------------------------------------------------------

# carga el diseño

```{r}
(p=svydesign(id=~0,       #NO CLUSTER
             strata=NULL, #NO ESTRATOS
             fpc=~f,      #TASA DE MUESTREO
             weights=~w,  #PONDERADORES BASE
             data=muestra))
```

#----------------------------------------------------------------

# ecuacion de calibracion
```{r}
CONTEOS=c(N,
          pop_educ$n[-1],
          pop_sexo$n[-1],
          pop_edad$n[-1],
          pop_salud$n[-1],
          pop_estrato$n[-1],
          pop_pobre$n[-1])
```


#----------------------------------------------------------------
```{r}
r=calibrate(design=p,
              formula=~PS_educ+sexo+PS_edad+
                salud+estrato+pobre,
              population=CONTEOS,
              calfun="raking")
```

#----------------------------------------------------------------
```{r}
summary(weights(r))

```


#----------------------------------------------------------------
# calibrado con funcion lineal

```{r}
l=calibrate(design=p,
            formula=~PS_educ+sexo+PS_edad+
              salud+estrato+pobre,
            population=CONTEOS,
            calfun="linear")

summary(weights(l))
```

#----------------------------------------------------------------

```{r}
aux = tibble(w_raking=weights(r), w_lineal=weights(l))
ggplot (aux, aes(x=w_raking, y=w_lineal))+geom_point(alpha=0.4, color='blue')
```



#----------------------------------------------------------------
#mismos resultados 

```{r}
svymean(~ingreso,r)
svymean(~ingreso,l)
```
 
#----------------------------------------------------------------

#distribucion de los ajustes

```{r}
aux = aux %>% mutate(bw=weights(p), g=w_raking/bw)
ggplot (aux, aes(x=g))+geom_histogram(alpha=0.4, fill='blue', color='white')


summary(weights(r)/weights(p))
```


#----------------------------------------------------------------
# seteamos los limites Limite L=0.7 y U=1.4

```{r}
rtrunc=calibrate(design=p,
            formula=~PS_educ+sexo+PS_edad+
              salud+estrato+pobre,
            population=CONTEOS,
            calfun="raking",
            bounds = c(0.7, 1.4))
```

#----------------------------------------------------------------
# exigimos mas
# seteamos los limites Limite L=0.8 y U=1.3

```{r}
rtrunc=calibrate(design=p,
                 formula=~PS_educ+sexo+PS_edad+
                   salud+estrato+pobre,
                 population=CONTEOS,
                 calfun="raking",
                 bounds = c(0.8, 1.3))
```


#----------------------------------------------------------------
#exigimos mas
# seteamos los limites Limite L=0.8 y U=1.2


#rtrunc=calibrate(design=p,
#                 formula=~PS.educ+sexo+PS.edad+
#                   salud+estrato+pobre,
#                 population=CONTEOS,
#                 calfun="raking",
#                 bounds = c(0.8, 1.2))
#----------------------------------------------------------------
#aumentamos el n?mero de iteraciones
#rtrunc=calibrate(design=p,
#                 formula=~PS.educ+sexo+PS.edad+
#                   salud+estrato+pobre,
#                 population=CONTEOS,
#                 calfun="raking",
#                 bounds = c(0.8, 1.2),
#                 maxit=500)
#----------------------------------------------------------------
# tolerancia

#rtrunc=calibrate(design=p,
#                 formula=~PS.educ+sexo+PS.edad+
#                   salud+estrato+pobre,
#                 population=CONTEOS,
#                  calfun="raking",
#                 bounds = c(0.8, 1.2),
#                 maxit=500,
#                 epsilon=1e-6)
#----------------------------------------------------------------
# pedimos que arroje resultado
```{r}
rtrunc=calibrate(design=p,
                 formula=~PS_educ+sexo+PS_edad+
                   salud+estrato+pobre,
                 population=CONTEOS,
                 calfun="raking",
                 bounds =  c(0.8, 1.2),
                 maxit=500,
                 epsilon=1e-6,
                 force=TRUE)
```

#----------------------------------------------------------------
# vemos la distribuci0n

```{r}
aux = aux %>% mutate(g_trunc=weights(rtrunc)/bw)
ggplot (aux, aes(x=g_trunc))+geom_histogram(alpha=0.4, fill='blue', color='white')
```



#----------------------------------------------------------------
# comparamos raking con raking truncado
```{r}
plot(weights(r),weights(rtrunc),
     xlab='w raking',
     ylab='w raking truncado',
     col='royalblue4',
     pch=21,
     cex=1.2,
     bg='tomato3')
```

#----------------------------------------------------------------
# chequeamos las ecuaciones de calibraci?n

```{r}
#EDUCACION
cbind(est=round(svytable(~PS_educ,rtrunc)), conteo=pop_educ$n)
#SEXO
cbind(est=round(svytable(~sexo,rtrunc)), conteo=pop_sexo$n)
#EDAD
cbind(est=round(svytable(~PS_edad,rtrunc)), conteo=pop_edad$n)
#SALUD
cbind(est=round(svytable(~salud,rtrunc)), conteo=pop_salud$n)
#estrato
cbind(est=round(svytable(~estrato,rtrunc)), conteo=pop_estrato$n)
#pobreza
cbind(est=round(svytable(~pobre,rtrunc)), conteo=pop_pobre$n)

```



# logit (basiscamente lo mismo)
# importa las variables de control

```{r}
logit=calibrate(design=p,
                 formula=~PS_educ+sexo+PS_edad+
                   salud+estrato+pobre,
                 population=CONTEOS,
                 calfun="logit",
                 bounds = c(0.8, 1.2),
                 maxit=500,
                 epsilon=1e-6,
                 force=TRUE)


svymean(~ingreso,logit)
svymean(~ingreso,rtrunc)

```


# comparamos raking con logit
```{r}
plot(weights(rtrunc),weights(logit),
     xlab='w raking',
     ylab='w rlogit',
     col='royalblue4',
     pch=21,
     cex=1.2,
     bg='tomato3')
```


