---
title: "estimador GREG en dominios"
author: "Muestreo II"
date: "8/29/2023"
output: html_document
---

```{r setup, include=FALSE, warning=FALSE, message=FALSE}
knitr::opts_chunk$set(echo = TRUE)
```

### Paquetes
```{r,warning=FALSE, message=FALSE}
library(tidyverse)
library(tidymodels)
library(sampling)
library(survey)
```

### Universo/Elegibles

```{r}
(U = readxl::read_xlsx('frame empresas.xlsx'))
```

El marco muestral está conformado por las empresas que tienen 20 empleados ($x$) o más. La cantidad de empresas de $U$ es $N=`r nrow(U)`$ y el objetivo es estimar el total de las remuneraciones ($y$) en las empresas de comercio (actividad G) 

$$Y_d=\sum\limits_{i\in U_d}y_i=\sum\limits_{i\in U}y_{di}=48184$$

Creamos una variable de pertenencia al dominio (`d`) y la variable extendida `y_d`
```{r}
U = U %>% mutate(d=ifelse(actividad=='G',1,0),
                 y_d=d*rem) 

## 1 si pertenece al dominio de interes, es decir a las empresas que son consideradas grandes 

```



### muestra aleatorio simple  

Seleccionamos una muestra  bajo un m.a.s. de tamaño $n=500$

```{r}
set.seed(123456)
(s = U %>% slice_sample(n=500, 
                       replace = FALSE) %>% 
          mutate(bw=nrow(U)/n()))

s %>%  filter(actividad == "G") %>%  count()
```

## Estimador GREG directo

En un principio el modelo que asiste al estimador de regresión $\hat Y_d^{\text{GREG}}$ es un modelo simple especifico del dominio $U_d$: $m_d(x)=\beta_{d0}+\beta_{d1} x$.


Posteriomente, visualizamos la relación entre la variable auxiliar (empleados) y la variable de interés (rem) a nivel de $U$ y a nivel del dominio $U_d$. El objetivo es observar si el dominio presenta sus propias caracteristicas.

```{r, warning=FALSE, message=FALSE}
ggplot(U, aes(x=empleados, y=rem,color=as_factor(d)))+
  geom_point(alpha=0.4)+ geom_smooth(method='lm',se=FALSE)+
  theme_bw()

```

### Estimación puntual del modelo
Estimamos el modelo $$\hat m(x)= \hat B_{d0} +\hat B_{d1} x$$,

utilizando únicamente los datos de la muestra aletoria $s$ que pertencen al dominio de interés $U_d$
   
```{r}
modelo_d_est= s %>% filter(d==1) %>% lm(rem~empleados,
                     weights=bw, 
                     data=.)
```

```{r}
modelo_d_est %>% summary()
```

## Estimador GREG directo

Una vez estimado el modelo, procedemos a realizar las predicciones de la variable $y$ unicamente para los individuos (empresas) de la población pertenecientes al dominio  $U_d$

```{r}
yd_est = U %>% filter(d==1) %>% select(empleados) %>% 
              predict.lm(modelo_d_est, 
                        newdata = .)
```

Computamos el estimador 

$$\hat Y_{d}^{\text{GREG,D}}\sum\limits_{i\in U_d}=\hat m_d(\mathbf{x}_i)$$

Recordemos que para estimar el modelo, se asume que  $\sigma_i^2=\lambda^{T}x_i$ y por lo tanto en el estimador GREG $\sum\nolimits_{i \in s_d}w_ie_i=0$


```{r}
(Y_d_est= sum(yd_est))
```

## Estimador GREG indirecto

En este caso, estimamos un único modelo 

$$\hat m(x)= \hat B_0 +\hat B_1 x$$,

utilizando los datos de toda la muestra aleatoria $s$. 


```{r}
modelo_est= s %>% lm(rem~empleados,
                     weights=bw, 
                     data=.)
```

```{r}
modelo_est %>% summary()
```



Una vez estimado el modelo, procedemos a realizar las predicciones de la variable $y$ únicamente para los individuos de la población pertenecientes al dominio $U_d$

```{r}
yd_est = U %>% filter(d==1) %>% select(empleados) %>% 
              predict.lm(modelo_est, 
                        newdata = .)
```

Luego, calculamos los erroes del modelo a nivel del dominio

```{r}
e_d = s %>% filter(d==1) %>% pull(rem)- s %>% filter(d==1) %>% select(empleados) %>% 
              predict.lm(modelo_est, 
                        newdata = .)

## pull rem saca la muestra como un vector , agarra el modelo y predice como vector de diferencias 



```

El estimador GREG indirecto para $Y_d$ queda definido como

$$ \hat Y_d^{\text{GREG,U}} =\sum\limits_{i\in U_d}\hat m(x) + \sum\limits_{i \in s_d} w_i e_{di}$$

```{r}
sum(yd_est) + (nrow(U)/nrow(s))*sum(e_d) ## suma de los devios = sum(e_d)
```


## Estimador calibrado 

Realizamos la calibración utilizando la distancia lineal y los totales poblaciones corresponden al total de empresas del universo $N$ y el total de remuneraciones. Luego, los ponderadores resultantes $w_i^*$ son utilizados para computar la estimación del total de remuneraciones para el dominio de interés $U$

$$\hat Y_d^{\text{cal,U}} =\sum\limits_{i\in s_d} w_i^*y_{i}$$

```{r}
pop_tot= c(nrow(U),
           sum(U$empleados))

cal = s %>% svydesign(id=~1, weights=~bw, data=.) %>%
          calibrate(design=., ~empleados, pop_tot)

s= s %>% mutate(w_cal=weights(cal))

s %>% filter(d==1) %>%  summarise(sum(rem*w_cal)) %>% pull()
```






## distribución empirca de los estimadores

```{r}
R=1000
Y_d_dir=as.numeric()
Y_d_ind=as.numeric()
Y_HT_d=as.numeric()
Y_CAL_U=as.numeric()
for (i in 1:R){
s = U %>% slice_sample(n=500, 
                       replace = FALSE) %>% 
          mutate(bw=nrow(U)/n()) 


#-------------------------------------------

Y_HT_d[i]=s %>% filter(d==1) %>% summarise(sum(rem*bw)) %>% pull() ## estimador de ht 
#-----------------------------------------------------------
modelo_d_est= s %>% filter(d==1) %>% lm(rem~empleados, 
                     weights=bw, 
                     data=.)

Y_d_dir[i]=U %>% filter(d==1) %>% select(empleados) %>%  ## estimador directo 
              predict.lm(modelo_d_est, 
                        newdata = .) %>% sum()
#-------------------------------------------------------

modelo_est= s %>% lm(rem~empleados,
                     weights=bw, 
                     data=.)
yd_est = U %>% filter(d==1) %>% select(empleados) %>% 
              predict.lm(modelo_est, 
                        newdata = .)

e_d = s %>% filter(d==1) %>% pull(rem)- s %>% filter(d==1) %>% select(empleados) %>% 
              predict.lm(modelo_est, 
                        newdata = .)

Y_d_ind[i]=sum(yd_est) + (nrow(U)/nrow(s))*sum(e_d) ## estimador indirecto 

#------------------------------------------------
cal = s %>% svydesign(id=~1, weights=~bw, data=.) %>%
          calibrate(design=., ~empleados, pop_tot)

s= s %>% mutate(w_cal=weights(cal))

Y_CAL_U[i] =s %>% filter(d==1) %>%  summarise(sum(rem*w_cal)) %>% pull()
  
}
```


### Resultados

```{r}
data_sim = tibble(TIPO=' GREG DIRECTO',ESTIMADOR=Y_d_dir) %>% 
            bind_rows(tibble(TIPO='GREG INDIRECTO', ESTIMADOR=Y_d_ind)) %>% 
 
                       bind_rows(tibble(TIPO='CAL_U', ESTIMADOR=Y_CAL_U)) %>% 
                       bind_rows(tibble(TIPO='HT', ESTIMADOR=Y_HT_d))  
  
```


```{r}
data_sim %>% group_by(TIPO) %>% 
  summarise(PROMEDIO=mean(ESTIMADOR),
            VAR=var(ESTIMADOR))
```

Visualizations

```{r}
data_sim %>% ggplot()+ 
  geom_density(aes(x=ESTIMADOR, 
                   fill=as_factor(TIPO)),
               alpha=0.2) +
  theme_bw()
```




