---
title: "Laboratorio 9 - Fay Herriot"
author: "Matias Bajac"
date: '2024-12-30'
output: html_document
---

```{r setup, include=FALSE}
knitr::opts_chunk$set(echo = TRUE)
```

```{r}

library(tidyverse)
library(sae)
library(data.table)
library(survey)
library(srvyr)
ECH_2022 <- read_csv("ECH_2022.csv")

```




```{r}
BASE <- ECH_2022%>%
  filter(
    dpto == 1,
    e27 >= 14
  )%>%
  transmute(
    id_estadistico = paste(ID,nper,sep = "-"),
    ccz,
    barrio,
    pobre,
    Ingreso = PT1,
    Ocupado = fifelse(
      POBPCOAC == 2,
    1,
    0
  ),
  Jubilado = fifelse(
    POBPCOAC == 10,
    1
    ,0
  ),
  MIDES = fifelse(
    g255 == 1,
    1,
    0
  ),
  Canasta_mides = INDAEMER,
  Asignacion_familiar = g257,
  Leche_en_polvo = LECHEENPOL
  )

#Ingreso promedio
mean(BASE$Ingreso)

#Construyo auxiliares

AUXILIARES <- BASE%>%
  group_by(
    barrio
  )%>%
  summarise(
    Ingreso_Promedio = mean(Ingreso),
    N_Ocupados = sum(Ocupado),
    N_Jubilados = sum(Jubilado),
    N_MIDES = sum(MIDES),
    S_MIDES = sum(Canasta_mides),
    S_Asignaciones = sum(Asignacion_familiar),
    S_Leche_en_polvo = sum(Leche_en_polvo)
  )
```


#TOMAMOS MUESTRA BAJO M.A.S DE n = 1500

```{r}
set.seed(2050)

Muestra <- BASE[
  sample(nrow(BASE), size=1500),
]%>%
  mutate(
    W = 17384/1500
  )

#Cantidad de casos por barrio

n_barrios <- Muestra%>%
  group_by(
    barrio
  )%>%
  count()


Design <- as_survey_design(
  Muestra,
  w = W
)

Design%>%
  summarise(
    Ingreso_Promedio = survey_mean(Ingreso,vartype = c("ci","cv"))
  )

Estimaciones_directas <- Design%>%
  group_by(
    barrio
  )%>%
  summarise(
    Ingreso_Promedio = survey_mean(Ingreso,vartype = c("cv","var"))
  )%>%
  left_join(
    AUXILIARES%>%
      select(
        barrio,
        Ingreso_Promedio_real = Ingreso_Promedio
      )
  )%>%
  left_join(
    AUXILIARES%>%
      select(
        -Ingreso_Promedio
      )
  )
```


# Distribución del CV del estimador HT

```{r}
Estimaciones_directas%>%
  ggplot(
    aes(
      x = Ingreso_Promedio_cv*100
    )
  )+
  geom_boxplot()
```


# Estimador de Fay-Herriot

```{r}
attach(Estimaciones_directas) #La librería parece tener un problema cuando asignas el objeto manualmente

Estimaciones_SAE <- eblupFH(
  Ingreso_Promedio ~ N_Ocupados + 
    N_Jubilados + 
    N_MIDES +
    S_MIDES +
    S_Asignaciones +
    S_Leche_en_polvo,
  vardir = Ingreso_Promedio_var
)

Estimaciones_SAE$fit

ECM_SAE <- mseFH(
  Ingreso_Promedio ~ N_Ocupados + 
    N_Jubilados + 
    N_MIDES +
    S_MIDES +
    S_Asignaciones +
    S_Leche_en_polvo,
  vardir = Ingreso_Promedio_var
)
```


# Construímos tabla para comparar valores

```{r}
TABLA_SAE <- data.frame(
Barrio = seq(1,62,1),  
FH = Estimaciones_SAE$eblup,
ECM = ECM_SAE$mse,
CV_FH = (sqrt(ECM_SAE$mse)/Estimaciones_SAE$eblup)*100
)%>%
  left_join(
    Estimaciones_directas%>%
      transmute(
        Barrio = barrio,
        Ingreso_Promedio,
        Ingreso_Promedio_var,
        Ingreso_Promedio_real,
        Ingreso_Promedio_cv = Ingreso_Promedio_cv*100
      )
  )


TABLA_SAE%>%
  ggplot(
    aes(
      x = Barrio
    )
  )+
  geom_point(
    aes(
      x = Barrio,
      y = FH,
      colour = "Estimador FH"
    ),
    alpha = 0.5
  )+
  geom_point(
    aes(
      x = Barrio,
      y = Ingreso_Promedio,
      colour = "Estimador HT"
    ),
    alpha = 0.5
  )+
  geom_point(
    aes(
      x = Barrio,
      y = Ingreso_Promedio_real,
      colour = "Ingreso promedio real"
      
    ),
    size = 1.9,
    alpha = 0.3
  )+
  scale_color_manual(values = c("Estimador FH" = "blue",
                                "Estimador HT" = "green", 
                                "Ingreso promedio real" = "red"))+
  labs(
    title = "Ingreso promedio estimado por barrio"
  )

```

# Comparación ECM

```{r}
TABLA_SAE%>%
  ggplot(
    aes(
      x = Barrio
    )
  )+
  geom_point(
    aes(
      x = Barrio,
      y = ECM,
      colour = "ECM FH"
    ),
    alpha = 0.5
  )+
  geom_point(
    aes(
      x = Barrio,
      y = Ingreso_Promedio_var,
      colour = "VAR HT"
    ),
    alpha = 0.5
  )+
  scale_color_manual(values = c("ECM FH" = "blue",
                                "VAR HT" = "green"))+
  labs(
    title = "ECM del estimador por barrio"
  )
```


# Comparación CV
```{r}
ABLA_SAE%>%
  ggplot(
    aes(
      x = Barrio
    )
  )+
  geom_point(
    aes(
      x = Barrio,
      y = CV_FH,
      colour = "CV FH"
    ),
    alpha = 0.5
  )+
  geom_point(
    aes(
      x = Barrio,
      y = Ingreso_Promedio_cv,
      colour = "CV HT"
    ),
    alpha = 0.5
  )+
  scale_color_manual(values = c("CV FH" = "blue",
                                "CV HT" = "green"))+
  labs(
    title = "CV del estimador por barrio"
  )

# Boxplot ECM

TABLA_SAE%>%
  transmute(
    barrio,
    "ECM FH" = ECM,
     "VAR HT" = Ingreso_Promedio_var
  )%>%
  pivot_longer(
    "ECM FH":"VAR HT",
    names_to = "Estimador",
    values_to = "ECM"
  )%>%
  ggplot(
    aes(
    y = Estimador,
    x = ECM
  ))+
  geom_boxplot()+
  labs(
    title = "Boxplot distribución ECM de estimadores"
  )

```

# Boxplot CV

```{r}
TABLA_SAE%>%
  transmute(
    barrio,
    "CV FH" = CV_FH,
    "CV HT" = Ingreso_Promedio_cv
  )%>%
  pivot_longer(
    "CV FH":"CV HT",
    names_to = "Estimador",
    values_to = "CV"
  )%>%
  ggplot(
    aes(
      y = Estimador,
      x = CV
    ))+
  geom_boxplot()+
  labs(
    title = "Boxplot distribución CV de estimadores"
  )

############################
Barrio_20_DIR <- numeric()
Barrio_20 <- numeric()

for (i in 1:100) {
  
  set.seed(i)
  
  
  Muestra <- BASE[
    sample(nrow(BASE), size=1500),
  ]%>%
    mutate(
      W = 17384/1500
    )
  
  
  Design <- as_survey_design(
    Muestra,
    w = W
  )
  
  
  Estimaciones_directas <- Design%>%
    group_by(
      barrio
    )%>%
    summarise(
      Ingreso_Promedio = survey_mean(Ingreso,vartype = c("var"))
    )%>%
    left_join(
      AUXILIARES%>%
        rename(
          Ingreso_Promedio_real = Ingreso_Promedio
        ),
      by = "barrio"
    )
  
  attach(Estimaciones_directas)
  
  Estimaciones_SAE <- eblupFH(
    Ingreso_Promedio ~ N_Ocupados + 
      N_Jubilados + 
      N_MIDES +
      S_MIDES +
      S_Asignaciones +
      S_Leche_en_polvo,
    vardir = Ingreso_Promedio_var
  )
  
  TABLA_SAE <- data.frame(
    Barrio = Estimaciones_directas$barrio,  
    FH = Estimaciones_SAE$eblup)
  
  Barrio_20_DIR[i] <- Estimaciones_directas%>%filter(barrio == 20)%>%select(Ingreso_Promedio)%>%as.numeric()
  Barrio_20[i] <- TABLA_SAE%>%filter(Barrio == 20)%>%select(FH)%>%as.numeric()
  print(i)
}
```



# Distribución estimador de FH en Barrio 20

```{r}
data.frame(
  Estimacion = Barrio_20
)%>%
  ggplot(
    aes(
      x = Barrio_20
    )
  )+
  geom_density(
    fill = "gray",
    colour = "gray",
    alpha = 0.7
  )+
  geom_vline(
    xintercept = mean(Barrio_20),
    linetype = "dashed",
    colour = "red",
    size = 1.1
  )+
  geom_vline(
    xintercept = 26796.92,
    linetype = "dashed",
    colour = "#0D592C",
    size = 1.1
  )+
  labs(
    title = "Distribución del estimador de FH ingreso promedio en barrio 20"
  )

# Distribución estimador de FH y HT en Barrio 20

data.frame(
  Estimacion = Barrio_20
)%>%
  ggplot(
    aes(
      x = Barrio_20
    )
  )+
  geom_density(
    fill = "gray",
    colour = "gray",
    alpha = 0.6
  )+
  geom_density(
    inherit.aes = FALSE,
    aes(
      x = Barrio_20_DIR
    ),
    fill = "orange",
    colour = "orange",
    alpha = 0.6,
    data = data.frame(Barrio_20_DIR = Barrio_20_DIR)
  )+
  geom_vline(
    xintercept = mean(Barrio_20),
    linetype = "dashed",
    colour = "red",
    size = 1.1
  )+
  geom_vline(
    xintercept = 26796.92,
    linetype = "dashed",
    colour = "#0D592C",
    size = 1.1
  )+
  labs(
    title = "Distribución del estimador de FH y HT ingreso promedio en barrio 20"
  )
```

######################
# SIMULACION BARRIO 44

############################

```{r}
Barrio_44_DIR <- numeric()
Barrio_44 <- numeric()

for (i in 1:100) {
  
  set.seed(i)
  
  
  Muestra <- BASE[
    sample(nrow(BASE), size=1500),
  ]%>%
    mutate(
      W = 17384/1500
    )
  
  
  Design <- as_survey_design(
    Muestra,
    w = W
  )
  
  
  Estimaciones_directas <- Design%>%
    group_by(
      barrio
    )%>%
    summarise(
      Ingreso_Promedio = survey_mean(Ingreso,vartype = c("var"))
    )%>%
    left_join(
      AUXILIARES%>%
        rename(
          Ingreso_Promedio_real = Ingreso_Promedio
        ),
      by = "barrio"
    )
  
  attach(Estimaciones_directas)
  
  Estimaciones_SAE <- eblupFH(
    Ingreso_Promedio ~ N_Ocupados + 
      N_Jubilados + 
      N_MIDES +
      S_MIDES +
      S_Asignaciones +
      S_Leche_en_polvo,
    vardir = Ingreso_Promedio_var
  )
  
  TABLA_SAE <- data.frame(
    Barrio = Estimaciones_directas$barrio,  
    FH = Estimaciones_SAE$eblup)
  
  Barrio_44_DIR[i] <- Estimaciones_directas%>%filter(barrio == 44)%>%select(Ingreso_Promedio)%>%as.numeric()
  Barrio_44[i] <- TABLA_SAE%>%filter(Barrio == 44)%>%select(FH)%>%as.numeric()
  print(i)
}
```

# Distribución estimador de FH en Barrio 44
```{r}
data.frame(
  Estimacion = Barrio_44
)%>%
  ggplot(
    aes(
      x = Barrio_44
    )
  )+
  geom_density(
    fill = "gray",
    colour = "gray",
    alpha = 0.7
  )+
  geom_vline(
    xintercept = mean(Barrio_44),
    linetype = "dashed",
    colour = "red",
    size = 1.1
  )+
  geom_vline(
    xintercept = 52357.,
    linetype = "dashed",
    colour = "#0D592C",
    size = 1.1
  )+
  labs(
    title = "Distribución del estimador de FH ingreso promedio en barrio 44"
  )
```


# Distribución estimador de FH y HT en Barrio 44
```{r}
data.frame(
  Estimacion = Barrio_44
)%>%
  ggplot(
    aes(
      x = Barrio_44
    )
  )+
  geom_density(
    fill = "gray",
    colour = "gray",
    alpha = 0.6
  )+
  geom_density(
    inherit.aes = FALSE,
    aes(
      x = Barrio_44_DIR
    ),
    fill = "orange",
    colour = "orange",
    alpha = 0.6,
    data = data.frame(Barrio_44_DIR = Barrio_44_DIR)
  )+
  geom_vline(
    xintercept = mean(Barrio_44,na.rm = TRUE),
    linetype = "dashed",
    colour = "red",
    size = 1.1
  )+
  geom_vline(
    xintercept = 52357,
    linetype = "dashed",
    colour = "#0D592C",
    size = 1.1
  )+
  labs(
    title = "Distribución del estimador de FH y HT ingreso promedio en barrio 44"
  )
```



######################
# SIMULACION BARRIO 8

############################

```{r}
Barrio_8_DIR <- numeric()
Barrio_8 <- numeric()

for (i in 1:100) {
  
  set.seed(i)
  
  
  Muestra <- BASE[
    sample(nrow(BASE), size=1500),
  ]%>%
    mutate(
      W = 17384/1500
    )
  
  
  Design <- as_survey_design(
    Muestra,
    w = W
  )
  
  
  Estimaciones_directas <- Design%>%
    group_by(
      barrio
    )%>%
    summarise(
      Ingreso_Promedio = survey_mean(Ingreso,vartype = c("var"))
    )%>%
    left_join(
      AUXILIARES%>%
        rename(
          Ingreso_Promedio_real = Ingreso_Promedio
        ),
      by = "barrio"
    )
  
  attach(Estimaciones_directas)
  
  Estimaciones_SAE <- eblupFH(
    Ingreso_Promedio ~ N_Ocupados + 
      N_Jubilados + 
      N_MIDES +
      S_MIDES +
      S_Asignaciones +
      S_Leche_en_polvo,
    vardir = Ingreso_Promedio_var
  )
  
  TABLA_SAE <- data.frame(
    Barrio = Estimaciones_directas$barrio,  
    FH = Estimaciones_SAE$eblup)
  
  Barrio_8_DIR[i] <- Estimaciones_directas%>%filter(barrio == 8)%>%select(Ingreso_Promedio)%>%as.numeric()
  Barrio_8[i] <- TABLA_SAE%>%filter(Barrio == 8)%>%select(FH)%>%as.numeric()
  print(i)
}
```

# Distribución estimador de FH en Barrio 8
```{r}
data.frame(
  Estimacion = Barrio_8
)%>%
  ggplot(
    aes(
      x = Barrio_8
    )
  )+
  geom_density(
    fill = "gray",
    colour = "gray",
    alpha = 0.7
  )+
  geom_vline(
    xintercept = mean(Barrio_8),
    linetype = "dashed",
    colour = "red",
    size = 1.1
  )+
  geom_vline(
    xintercept = 75026,
    linetype = "dashed",
    colour = "#0D592C",
    size = 1.1
  )+
  labs(
    title = "Distribución del estimador de FH ingreso promedio en barrio 8"
  )
```


# Distribución estimador de FH y HT en Barrio 8

```{r}
data.frame(
  Estimacion = Barrio_8
)%>%
  ggplot(
    aes(
      x = Barrio_8
    )
  )+
  geom_density(
    fill = "gray",
    colour = "gray",
    alpha = 0.6
  )+
  geom_density(
    inherit.aes = FALSE,
    aes(
      x = Barrio_8_DIR
    ),
    fill = "orange",
    colour = "orange",
    alpha = 0.6,
    data = data.frame(Barrio_8_DIR = Barrio_8_DIR)
  )+
  geom_vline(
    xintercept = mean(Barrio_8,na.rm = TRUE),
    linetype = "dashed",
    colour = "red",
    size = 1.1
  )+
  geom_vline(
    xintercept = 75026,
    linetype = "dashed",
    colour = "#0D592C",
    size = 1.1
  )+
  labs(
    title = "Distribución del estimador de FH y HT ingreso promedio en barrio 8"
  )
```

