---
title: "método del último conglomerado y remuestreo"
author: "Muestreo II"
date: "2023"
output:
  html_document: default
  pdf_document: default
---

```{r setup, include=FALSE}
knitr::opts_chunk$set(echo = TRUE)
```

## paquetes

```{r, warning=FALSE, message=FALSE}
library(tidyverse)
library(survey)
library(srvyr)
```

## carga ECH

```{r}
 s =  haven::read_sav('P_2019_Terceros.sav')
```

Seleccionamos Montevideo, nos quedamos con algunas variables y creamos otras
```{r}
s = s %>% filter(dpto==1, mes<=3) %>% 
  transmute(numero, 
            nper,
            sexo=e26,
            edad=e27,
            ingreso=PT1,
            ocupado=case_when(pobpcoac==2 ~ 1, TRUE ~ 0),
            desocupado=case_when(pobpcoac>=3 & pobpcoac<=5 ~ 1, TRUE ~ 0 ),
            pet= case_when(edad>=14 ~ 1, TRUE ~ 0),
            activo=ocupado+desocupado,
            pobreza=pobre06,
            w=pesoano)
```


Carga base de datos con los estratos y la UPM de la ECH
```{r}
info_design= haven::read_sav('ESTRATO_UPM_ECH2019.sav')
```

Le pegamos la información del diseño muestral a la muestra
```{r, warning=FALSE, message=FALSE}
s = s %>% left_join(info_design)
```

Posteriomente definimos el diseño muestral únicamente indicando los estratos y las UPM

```{r}
ps_uc = s %>% as_survey_design(id=upm_fic,
                               strata=estrato,
                               weights=w)
```


### Estimación de un total

En una primera instancia estimamos el total de una variable $y$ cualquiera, en este, caso, estimamos el total de pobres 


$$\hat Y = \sum\limits_{i \in s} w_i \times y_i $$

```{r}
ps_uc %>% summarise(est =survey_total(pobreza))
```

Corroboramos el cálculo 

1. calcula estimaciones del total de pobreza a nivel de cada UPM
```{r, warning=FALSE, message=FALSE}
Yj = s %>% group_by(estrato,upm_fic) %>% summarise(Yj=sum(pobreza*w))
Yj
```

2. calcula estimaciones del total de desempleados a nivel de estrato
```{r}
Yh= s %>% group_by(estrato) %>% summarise(Yh=sum(pobreza*w))
Yh
```

3. calcula cantidad de UPM a nivel de estrato

```{r}
mh=s %>% group_by(estrato) %>% summarise(mh=sum(ifelse(duplicated(upm_fic)==FALSE,1,0)))
mh 
```

Junta Yj,Yh y mh 
```{r}
aux = left_join(Yj,Yh,by='estrato')
aux = left_join(aux,mh,by='estrato')
```

Luego, calcula suma cuadrados de las estimaciones de cada upm por mh respecto al estrato


```{r}
paso1=aux %>% group_by (estrato) %>% summarise(suma_h=sum((Yj*mh-Yh)**2))
paso2=left_join(paso1,mh,by='estrato')
```


Finalmente, el SE coincide 

```{r}
sqrt(paso2 %>% summarise(est=sum(suma_h/(mh*(mh-1))))) 
```

## Réplicas y remuestreo


### Jackknife

Para utilizar diseños estratificados utilizamos `JKn`... puede ser computacionalmente intensivo
```{r}
ps_uc = svydesign(ids=~upm_fic,strata=~estrato, weights=~w, data=s)

jkn=as.svrepdesign(design=ps_uc,type='JKn')
```

Calculamos la estimación y su SE del total de pobres

```{r}
svytotal(~pobreza,jkn)
```

Calculamos la tasa de empleo bajo ambos métodos (UC y JKN)

```{r}
# metodo UC
svyratio(~ocupado, ~pet, ps_uc)
```

```{r}
#metodo JKn
svyratio(~ocupado, ~pet,jkn)
```

Podemos pedirle las estimaciones en cada una de las réplicas para ver la "forma" del estimador

```{r}
te=svyratio(~ocupado, ~pet,jkn,return.replicates=TRUE)
```

```{r}
tibble(est= te$replicates) %>% ggplot()+ geom_histogram(aes(x=est), bins=20, fill='purple', color='white')+theme_light()
```


### Bootstrap


```{r}
boot=as.svrepdesign(design=ps_uc, type='subbootstrap', replicates=500)
```

Calculamos la tasa de empleo
```{r}
#metodo Boostrap
svyratio(~ocupado, ~pet,jkn)
```


```{r}
te_boot=svyratio(~ocupado, ~pet,boot,return.replicates=TRUE)
```

```{r}
tibble(est= te_boot$replicates) %>% ggplot()+ geom_histogram(aes(x=est), bins=20, fill='purple', color='white')+theme_light()
```






