---
title: "Untitled"
author: "Matias Bajac"
date: "`r Sys.Date()`"
output: html_document
---

```{r setup, include=FALSE}
knitr::opts_chunk$set(echo = TRUE)
```

```{r}
frame_empresas <- read_excel("Datos/frame empresas.xlsx")

head(frame_empresas)
```
```{r}
library(tidyverse)
library(sampling)
library(survey)

install.packages("srvyr")

library(srvyr)

```
1) U = Empresas de uruguay , con 20 empleados o + 
 variable de estratificacion es la cantidad de empleados de la empresa 
 x = empleados 
 y = remuneraciones
 
 

```{r}

frame_empresas %>%  count(actividad)
 tamanio = nrow(frame_empresas) 
 
 pop_tot = frame_empresas %>%  summarise( n = n(), x = sum(rem), y = sum(empleados)) 
 
 
 ## ver si hay relacion   entre empleados y remuneraciones para poder estratificar 
 
 frame_empresas %>%  ggplot() + geom_point(aes(x=empleados,y=rem), color = 'blue') + geom_smooth(aes(x=empleados, y = rem), method = 'lm')
 
 frame_empresas %>%  summarise(cor(rem,empleados))
 
 


```
**estratificacion**

1- 20 - 249

2- 50 - 299

3 



```{r}
frame = frame_empresas %>%  mutate(estrato = cut(empleados, breaks=c(20,50,100,200,500,Inf), right = FALSE))

## tengo n = 100 y la estrategia de asignacion es la optima con una variable auxiliar x = empleados
n = 100
tam = frame  %>%  group_by(estrato) %>%  summarise( Nh = n(), sd_h= sd(empleados), total_emp = sum(empleados), sd_emp=sd(empleados)) %>%  mutate( nh  = round(n*Nh*sd_h/sum(Nh*sd_h)), nh_opt= n*Nh*sd_emp/sum(Nh*sd_emp)) # computamos medidas de resumen, tamanio de estrato, desviacion de empleados, nh optima

##nh  crea el tamanio de muestra proporcional 

## calculamos los ponderadores originales basados en el disenio 


tam = tam %>%    mutate(w = Nh/nh) $w_i$ = 1/phi = Nh/nh
## crea el tamanio de muestra proporcional 

## la asginacion optima para los tamanios chicos no funciona 





```



Ordenar el marco por la variable estrato 

```{r}
frame = frame %>%  arrange(estrato) 




```


2) fijamos semillas 


3) seleccionamos la muestra usando la libreria sampling, funcion strata

```{r}
set.seed(1)

muestra = sampling::strata(frame,stratanames = 'estrato',size= tam$nh,method= 'srswor',description = TRUE)

# strata devuelve los estratos y las proba de inclusion = nh/Nh= fh






```



4) para agregarle las variables del marco uso *getdata*


```{r}
muestra = sampling::getdata(frame,muestra)
glimpse(muestra)
```
5) en la muestra guardaremos:
a) ponderadores 
b) info del disenio, aca guardamos los estratos y la tasa de muestreo, tambien vemos si el muestreo es directo o indirecto.

En este caso estramos ante un muestreo de seleccion directo


```{r}
muestra = muestra %>%  mutate(w = 1/Prob)
```
6) Usamos svydisgn

hay dos formas de darle el fpc
a) diciendo cuanto es el tamanio del estrato. 
b) la tasa de muestreo

```{r}
ps = svydesign(ids= ~0, strata = ~estrato, weights= ~w,fpc=~Prob,data=muestra)
```
Calculo el total de las remuneraciones
```{r}
svytotal(~rem,ps)
```

 
Se puede usar (preferiblemente)  la liberria svyr

```{r}
ps1=  muestra %>% as_survey_design(id= 0, strata=estrato,weights=w,fpc=Prob)

# tiene la info del disenio muestral 


```


 estimacion total rem 
 
```{r}
ps1 %>%  summarise(survey_total(rem, vartype = c("cv","ci"), deff=TRUE))
```
 hacer congl es mas complejo que hacer un simple en dos etapas, pero es mejor en eficiencia. 
 
 
 7) Estimar rl total de rem segmentado por actividad
 
```{r}
ps1 %>%  group_by(actividad) %>%   summarise(survey_total(rem, vartype = c("cv","ci"), deff=TRUE))
# cv con mayores a .25 son "una porqueria"

ps1 %>%  group_by(actividad) %>%   summarise(total_rem=survey_total(rem), N_est=survey_total(1)) %>%  full_join(frame %>%  count(actividad) %>%  rename(N=n))



```

 7.b) lo mismo pero hacer por estrato 
 
 

